【裁判字號】    89,訴,258
【裁判日期】    891220
【裁判案由】    毒品危害防制條例
【裁判全文】
臺灣臺東地方法院刑事判決                          八十九年度訴字第二五八號
    公  訴  人  臺灣台東地方法院檢察署檢察官
    被      告  甲○○
右列被告因違反毒品危害防制條例案件，經檢察官提起公訴（八十九年度偵字第一六
二四號），本院判決如左：
    主  文
甲○○無罪。
    事  實
    理  由
一、公訴意旨略以：如起訴書所載（如附件）。
二、公訴人認被告涉有前述犯罪事實，無非係以被告之自白、證人乙○○於警訊及偵
    查中之證詞，及製造專供施用毒品器具之瓦斯噴燈一只，另認扣案玻璃吸食器成
    品及半成品各一支，為專供施用第二級毒品安非他命之器具等為據，因認被告涉
    有毒品危害防制條例第四條第四項、第五項，製造專供施用毒品之器具既遂及未
    遂罪等語。
三、復按犯罪事實應依證據認定之，無證據不得推定其犯罪事實。又不能證明被告犯
    罪者，應諭知無罪之判決，刑事訴訟法第一百五十四條、第三百零一條第一項分
    別定有明文。次按事實之認定應憑證據，如未能發現相當證據，或證據不足以證
    明，自不能以推測或擬制之方法，為裁判基礎，此可參見最高法院四十年臺上字
    第八六號判例意旨。另按認定犯罪事實，所憑之證據，雖不以直接證據為限，間
    接證據亦包括在內，然無論直接或間接證據，其為訴訟上之證明，須於通常一般
    之人均不致於有所懷疑，而得確信其為真實之程度者，始得據之為有罪之認定，
    倘其證明尚未達到此一程度，而有合理性懷疑之存在時，即無從為有罪之認定，
    此罪疑唯輕、無罪推定之原則，亦早經最高法院七十六年臺上字第四九八六號判
    例著有明文。訊據被告堅決否認有製造前述施用器具之事實，辯稱：扣案玻璃管
    係其在台東市新生國中附近書局所購得之化學器材，買來即為現在模樣，乃供自
    己施用安非他命之用，瓦斯噴燈為一同被查獲之乙○○所有等語。
四、查被告前述所辯，就其持有扣案吸食器成品及半成品各一支，及瓦斯噴燈為乙○
    ○所有之情，並有證人乙○○之警訊及偵查筆錄各一件附卷可證。是扣案玻璃吸
    食器等為被告所有，堪以認定。雖被告於警訊及偵查中均辯稱扣案吸食器非其所
    有，惟其受他人之託所加工製造，經被告於本院調查證據期日時供稱係為逃避施
    用毒品之罪刑，始如此辯稱等語（參見本院八十九年十一月二十二日訊問筆錄）
    觀之，被告為逃避施用罪刑，而為如此為他人製造吸食器之抗辯等語，堪可想像
    。是該吸食器成品及半成品各一支，為被告所有並係供己施用毒品（被告現即因
    施用本案毒品犯行，執行強制戒治中），堪以認定。至被告所辯該吸食器買來即
    為此模樣等語，查本案公訴人所指專供施用毒品之器具，為兩只玻璃吸管，一支
    常約十公分、另支長約八公分，兩支均有圓形突起之一端，突起處呈不自然之狀
    態，似為加工所致，且該玻璃吸管為市面上常見之化學器材，經本院當庭勘驗，
    攝有相片兩幀，並製作勘驗筆錄一件附卷可證。該玻璃吸管為化學器材，亦為蒞
    庭辯論之檢察官陳述在卷，惟檢察官亦認該玻璃吸管經被告加工為現在模樣等語
    ，是本院認該吸食器原為單純之玻璃吸管，係經被告以乙○○所有之瓦斯燈加工
    ，而呈現一端不自然圓形突起之現狀，已堪認定，被告此處所辯顯為卸責之詞，
    不可採信。惟被告為供自己施用毒品，加工原屬化學器材用途之玻璃吸管，是否
    屬毒品危害防制條例第四條第四項所稱「專供施用毒品之器具」，乃本案爭點所
    在。按毒品危害防制條例第四條第四項及同條例第十八條第一項前段均規定有「
    專供施用毒品之器具」，同部法典中之法律用語自應為相同之解釋，而本條例第
    十八條第一項前段之用語，係承襲修正前肅清煙毒條例第十二條之規定而來，該
    條及本條所謂「專」供施用毒品之器具，係指「專」以供施用毒品之器具為限，
    如該器具於日常生活中尚為被告用作為他項用途，即非此處所謂「專供」之範圍
    （大理院三年統字第一三九號亦同此見解）。查本案所扣得施用器具為玻璃吸管
    ，雖為被告使用做為施用毒品安非他命所之器具，惟該玻璃吸管為化學器材，本
    有其他用途，被告如不將之用於施用毒品之用途，亦堪想像，是既有其他之用途
    ，即難遽認其屬「專供」施用毒品之器具，應堪認定。須說明者，所謂「專供」
    概念必須嚴予界定之原因，尚因本條例第四條第四項對於製造專供施用毒品之器
    具者，另有處罰之規定，且本罪之刑罰更重於施用毒品之罪，如未予嚴格界定，
    恐將施用毒品者為便於施用，附帶的以吸管、針筒等物，自行製作簡便施用器具
    ，以利施用之行為，反不當地納入「專供施用毒品之器具」範圍內，造成主要之
    施用行為反被因便於施用之附屬製作行為所排除，而論以施用者製造器具之罪行
    ，處以更重刑責之危險（如本案之被告），不僅不當架空施用毒品罪刑之條文，
    使幾無適用之餘地，且將單純之施用者論以製造器具之罪刑，當非立法者之原意
    ，是處罰製造行為之本條之罪，其構成要件應予限縮且嚴格之解釋，至少不得包
    括被告就原有其他用途之物，予以加工而供作施用毒品之器具，且仍未喪施其原
    有用途者在內，附此敘明。
五、綜上所述，公訴人所起訴之事實，無法涵攝本條構成要件之內，亦即非本罪所欲
    處罰之犯罪行為。此外，本院依職權調查本案現存及相關範圍之任何事證，包括
    ，仍查無其他積極之證據，足認被告確有公訴人所指符合本條之罪之犯行，是不
    能證明被告有罪，依法自應諭知無罪之判決，以示審慎。
據上論斷，應依刑事訴訟法第三百零一條第一項，判決如主文。
本案經檢察官洪政和到庭執行職務
中    華    民    國      八十九      年      十二    月      二十      日
                                  臺灣臺東地方法院刑事庭
                        法  官  錢  建  榮
右正本證明與原本無異。
如不服本判決，應於判決送達後十日內向本院提出上訴狀。（須附繕本）
「切勿逕送上級法院」
                                      書記官  林  建  成
中    華    民    國      八十九      年      十二    月      二十      日
附件：起訴書一件。


司法院資訊處製作；財團法人民間司法改革基金會備份。
